【裁判字號】    98,交聲,571
【裁判日期】    990108
【裁判案由】    聲明異議
【裁判全文】
臺灣臺南地方法院交通事件裁定         98年度交聲字第571號
移送機關    交通部公路總局嘉義區監理所麻豆監理站
異議人即
受處分人    丙○○○○○○○○.
法定代理人  乙○○
上列異議人即受處分人因違反道路交通管理處罰條例案件，對於
交通部公路總局嘉義區監理所麻豆監理站於民國98年4月27日所
為之裁決處分（處分案號：麻監裁罰字第裁75-Z00000000號）聲
明異議，本院裁定如下：
    主    文
原處分撤銷。
丙○○○○○○○○○○○○○○不罰。
    理    由
一、原處分意旨略以：異議人即受處分人丙○○○○○○○○○
    ○○○○○（下稱異議人）所有車牌號碼9G-667號自用大貨
    車，於民國98年1月7日2時37分許，由第三人甲○○駕駛行
    經國道一號南下245.7公里處時，經內政部警政署國道公路
    警察局第四警察隊警員攔查，發現駕駛人甲○○之駕駛執照
    業經註銷而仍駕駛上開車輛，乃製單舉發，嗣經移送機關即
    交通部公路總局嘉義區監理所麻豆監理站（下稱原處分機關
    ）以其違規事證明確，依道路交通管理處罰條例第21條之1
    第1項第5款之規定，裁處異議人罰鍰新臺幣（下同）60,000
    元，並記汽車違規紀錄1次。
二、聲明異議意旨略以：異議人於98年4月21日收到罰單，於98
    年4月28日收到裁決書，惟第三人甲○○於97年6月18日至異
    議人公司應徵擔任司機一職時，確曾提出大貨車駕駛執照正
    本供查核，而該駕駛執照上所載之有效日期為101年9月2日
    並未逾期，異議人並無從知悉甲○○之駕駛執照已被註銷，
    為此聲明異議，請求從輕處分等語。
三、按汽車駕駛人駕駛聯結車、大客車、大貨車，有駕駛執照業
    經吊銷、註銷仍駕車之情形者，汽車所有人及駕駛人各處4
    萬元以上8萬元以下罰鍰，並當場禁止該汽車駕駛人駕駛，
    並記該汽車違規紀錄1次；又汽車所有人如已善盡查證駕駛
    人駕駛執照資格之注意，或縱加以相當之注意而仍不免發生
    違規者，汽車所有人不受上述處罰，道路交通管理處罰條例
    第21條之1第1項第5款、第3項、第4項定有明文。
四、經查：
  (一)異議人所有之車牌號碼9G-667號營業一般大貨車即系爭車輛
    於前開時間，經職業大貨車駕駛執照業經註銷之第三人甲○
    ○駕駛行經上開地點時，因警攔查發現甲○○之職業大貨車
    駕駛執照已自95年6月9日起逕行註銷而仍駕駛系爭車輛，而
    製單舉發，嗣經原處分機關以其違規事證明確，裁處如上述
    內容之裁罰等情，有內政部警政署國道公路警察局98年4月
    14日公警局交字第Z00000000號舉發違反道路交通管理事件
    通知單、原處分機關98年4月27日麻監裁罰字第裁75-Z00000
    000號裁決書在卷可稽。
  (二)次查，本件違規遭舉發時駕駛車牌號碼9G-667號營業一般大
    貨車之司機甲○○之駕照乃係經交通部公路總局臺北區監理
    所因其未繳納新台幣（下同）1,800元之罰鍰，自95年5月25
    日起易處吊扣駕照2個月，嗣甲○○未繳送駕駛執照，自95
    年6月9日易處吊銷，並逕自註銷駕駛執照，有交通部公路總
    局臺北區監理所98年6月5日北監自字第0986015876號函在卷
    可稽，本院審酌上開罰鍰1,800元之數額非鉅，是證人甲○
    ○證稱其不知道駕照如何被吊銷，應非不可採，因此，證人
    甲○○應徵時及本件違規遭舉發時確實不知自己之駕駛執照
    業經註銷，應可認定。
  (三)再查，第三人甲○○係於97年6月19日起加保於異議人處，
    有第三人甲○○之勞保局電子閘門查詢作業單1紙在卷可稽
    ，而證人即在異議人廠內擔任運輸組組長亦為應徵第三人甲
    ○○至異議人廠內工作之余輝煌證稱：其為運輸組組長，其
    應徵司機時會先要求拿出駕照正本，查看是否過期，其等會
    自己影印一份留底，駕照種類不管是職業或普通的都可以，
    身份證也要拿出來比對和駕照是否相符，其不曉得要向監理
    站查詢，所有的司機都是這樣進公司，甲○○應徵時也是拿
    駕照正本給其看，其看沒有過期就讓他進來工作，駕照正本
    已經還他了等語，以及證人甲○○證稱其不知道駕照如何被
    吊銷，其應徵司機職務當時拿駕照、身份證、履歷表應徵，
    證件都是拿正本應徵的等語，亦有本院訊問筆錄在卷可稽，
    又依證人甲○○當庭提出之駕駛執照記載之發照日期為94年
    12月6日、有效日期為101年9月2日，經核與異議人主張其在
    97年6月18日僱用甲○○時已查核其駕駛執照，且該駕駛執
    照上所載之有效日期為101年9月2日並未逾期等語相符。
  (四)綜上所述，異議人之受僱人甲○○於上開時、地有駕駛執照
    經註銷仍駕駛大貨車之違規事實，雖堪認定，惟交通主管機
    關就逕行註銷駕駛執照資格之案件，並未於駕駛執照上註記
    ，又現實生活中駕駛執照之持有為駕駛資格之憑證，是以異
    議人於僱用甲○○時，已查核受僱人之駕駛執照，而異議人
    復非屬專以「貨運」或「客運」為業之行業，本難責其知曉
    如何主動向監理機關查詢受僱司機駕駛執照有無遭註銷之情
    形，是異議人以查核受僱人之駕駛執照方式決定是否雇用司
    機，應認已善盡查證駕駛人駕駛執照資格之注意，因此，依
    道路交通管理處罰條例第21條之1第3項規定，異議人主張其
    有免罰之事由，自屬有據。是移送機關遽對異議人為前開裁
    決，即難認為允當，自應由本院將原處分撤銷，並為異議人
    不罰之諭知，以資適法。
五、據上論斷，應依道路交通管理處罰條例第87條第2項、道路
    交通案件處理辦法第20條前段，裁定如主文。
中    華    民    國    99    年    1     月    8     日
                    交通法庭  法  官 張家瑛
以上正本證明與原本無異。
如不服本裁定，應於收受送達後5日內向本院提出抗告狀。（應
附繕本）
                              書記官 李淑惠
中    華    民    國    98    年    1     月    11    日

司法院資訊處製作；財團法人民間司法改革基金會備份。
